臺灣臺北地方法院刑事判決　　　　　　　 96年度易字第824號
公　訴　人　臺灣臺北地方法院檢察署檢察官
被　　　告　甲○○
　　　　　　　　　　（現因另案於臺灣臺北看守所羈押中）
上列被告因竊盜等案件，經檢察官提起公訴（九十六年度偵緝字
第八０八號），被告於準備程序進行中就被訴事實為有罪之陳述
，經本院裁定改行簡式審判程序，判決如下：
    主  文
甲○○逾越安全設備竊盜，累犯，處有期徒刑柒月；又損壞他人
之字畫，足以生損害於他人，累犯，處有期徒刑月。應執行有
期徒刑捌月。
    事  實
一、甲○○前於民國九十年間因違反著作權法案件，經本院以九
    十年度簡字第二一三九號判處有期徒刑四月確定，於九十一
    年九月六日執行完畢。猶不知悔改，於九十四年六月三日上
    午七時四十分許，與不知情之友人李強生及王世釧（此二人
    均經檢察官為不起訴處分）同往臺北市○○區○○路二段七
    巷二號四樓之鄭國華住處，欲向鄭國華索討債務，惟因未遇
    鄭國華，李強生及王世釧遂於同日上午八時許下樓離去，詎
    甲○○跟隨在後步行至三樓鄭國華之父乙○○住處外之樓梯
    間時，竟意圖為自己不法之所有，乘機徒手攀爬逾越該三樓
    樓梯間之天井窗戶安全設備及三樓房屋窗戶安全設備，侵入
    三樓屋內徒手竊取乙○○所有之手錶四支、金飾戒指五枚及
    紅寶石鑽戒一只等珠寶首飾；復另基於毀損之故意，徒手損
    壞乙○○所有之字畫，足以生損害於乙○○。甲○○得手後
    ，旋即逃逸。嗣乙○○返回上址住處後，發覺遭竊，而報警
    循線查獲上情。
二、案經乙○○訴由臺北市政府警察局文山第一分局報請臺灣臺
    北地方法院檢察署檢察官偵查起訴。
    理  由
一、前揭事實，業據被告甲○○於本院審理時坦承不諱（見本院
    九十六年四月三十日準備程序筆錄及審判筆錄），核與告訴
    人乙○○指訴失竊情節大致相符（見九十四年度偵字第一六
    三三四號卷第一八至一九頁、第五一至五二頁），並有證人
    李強生、王世釧之證述及現場監視器錄影畫面在卷可稽（見
    九十四年度偵字第一六三三四號卷第三七至三八頁、第五六
    至五七頁、九十五年度偵緝字第二七五四號卷第七至八頁）
    。本件事證明確，被告犯行均堪認定，應予依法論科。
二、論罪科刑：
  (一)核被告所為，係犯刑法第三百二十一條第一項第二款之逾越
    安全設備竊盜及第三百五十四條之毀損罪。
  (二)關於新、舊法之比較適用：
  1.查被告行為後，刑法業於九十四年二月二日修正公布，九十
    五年七月一日起施行。按行為後法律有變更者，適用行為時
    之法律，但行為後之法律有利於行為人者，適用最有利於行
    為人之法律，刑法第二條第一項定有明文。茲本條係規範行
    為後法律變更所生新舊法律比較適用之準據法，本身尚無新
    舊法比較之問題，於新法施行後，應一律適用新法第二條第
    一項之規定，為「從舊從輕」之比較（最高法院九十五年五
    月二十三日九十五年度第八次刑事庭會議決議參照）。而刑
    法第三百五十四條之規定，於本次刑法修正時雖未併予修正
    ，而無新舊法比較之問題，惟其法定刑除有期徒刑及拘役外
    ，尚有罰金刑，而關於罰金刑部分，刑法第三十三條第五款
    既已修正，自有修正前後刑法第三十三條第五款比較適用之
    問題（臺灣高等法院暨所屬法院九十五年十二月十三日法律
    座談會刑事類提案第一號、第二號研討結果參照）。茲修正
    後之刑法第三十三條第五款已將罰金刑之最低額由銀元一元
    即新臺幣三元，提高為新臺幣一千元，比較新、舊法結果，
    自以被告行為時即修正前之刑法第三十三條第五款規定較有
    利於被告。
  2.再按前揭刑法第二條第一項規定，係規範行為後「法律變更
    」所生新舊法比較適用之準據法。故如新舊法處罰之輕重相
    同，即無比較適用之問題，非此條所指之法律有變更，即無
    本條之適用，應依一般法律適用原則，適用裁判時法。其為
    純文字修正者，更應同此（最高法院九十五年十一月七日第
    二十一次刑事庭會議決議參照）。而被告行為後，刑法施行
    法業於九十五年六月十四日增訂公布第一條之一，其中第一
    項規定：「中華民國九十四年一月七日刑法修正施行後，刑
    法分則編所定罰金之貨幣單位為新臺幣」，第二項前段明定
    ：「九十四年一月七日刑法修正時，刑法分則編未修正之條
    文定有罰金者，自九十四年一月七日刑法修正施行後，就其
    所定數額提高為三十倍」，揆諸本條之立法理由說明謂：「
    ……考量新修正之刑法施行後，不再適用現行法規所定貨幣
    單位折算新臺幣條例，為使罰金數額趨於一致，避免衍生新
    舊法比較適用問題，以緩和實務適用法律之衝擊，於不變動
    罰金數額之前提下，爰為第二項規定。」可知本條之規定，
    即在於避免就罰金之提高比較新舊法，且依本條規定，將罰
    金貨幣單位改為新臺幣，再予提高三十倍，等於依罰金罰鍰
    提高標準條例第一條前段提高十倍後，折算為新臺幣之金額
    ，故實際上並無變更，不在法律變更比較新舊法之列。而法
    官除有特別規定外，應依現時有效法律裁判之原則，逕行適
    用刑法施行法第一條之一第一、二項規定，而不再適用罰金
    罰鍰提高標準條例第一條前段之規定。則刑法分則編未修正
    之條文定有罰金者（如被告所犯之刑法第三百五十四條），
    自九十四年一月七日刑法修正施行後，應適用刑法施行法第
    一條之一之規定（臺灣高等法院暨所屬法院九十五年十二月
    十三日法律座談會刑事類提案第十六、十七、十八、十九號
    研討結果參照）。
  (三)公訴意旨認被告應依刑法第三百二十條第一項之普通竊盜罪
    論處。按刑法第三百二十一條第一項第二款所謂之「門扇」
    係指門戶、窗扇等阻隔出入之設備而言。苟行為人將被害人
    之窗戶毀壞，侵入其住宅行竊，應構成毀越安全設備竊盜之
    罪（最高法院四十五年度臺上字第一四四三號判例、七十三
    年度臺上字第三三九八號判決意旨參照）。查被告係以徒手
    攀爬逾越上址三樓樓梯間之天井窗戶及三樓房屋窗戶，而侵
    入三樓屋內之方式行竊，揆諸前揭說明，自應論以逾越安全
    設備竊盜罪。公訴意旨認被告係犯刑法第三百二十條第一項
    之普通竊盜罪，尚有未洽，惟此與起訴社會基本事實同一，
    本院自應予審理，並依法變更起訴法條。
  (四)又被告所犯上開逾越安全設備竊盜及毀損二罪之間，犯意各
    別，行為互殊，應予分論併罰。
  (五)再按刑法第四十七條關於累犯之規定：「受有期徒刑之執行
    完畢，或受無期徒刑或有期徒刑一部之執行而赦免後，五年
    以內再犯有期徒刑以上之罪者，為累犯，加重本刑至二分之
    一」，業經修正為同條第一項：「受徒刑之執行完畢，或一
    部之執行而赦免後，五年以內故意再犯有期徒刑以上之罪者
    ，為累犯，加重本刑至二分之一」，即限制以故意再犯者為
    限，方成立累犯。而依最高法院九十五年度第八次刑事庭會
    議決議，有關累犯部分，新法施行前，過失再犯有期徒刑以
    上之罪，新法施行後，應依新法第二條第一項之規定，適用
    最有利於行為人之法律。是以於舊法時故意犯罪，依新、舊
    法均成立累犯之情形，應係前述最高法院決議有意排除適用
    ，即不生新、舊法比較之問題（臺灣高等法院暨所屬法院九
    十五年十二月十三日刑事法律座談會刑事類提案第八號研討
    結果參照）。查被告前於九十年間因違反著作權法案件，經
    本院以九十年度簡字第二一三九號判處有期徒刑四月確定，
    於九十一年九月六日執行完畢，此有卷附臺灣高等法院被告
    前案紀錄表可按（見本院卷），其於五年以內故意再犯有期
    徒刑以上之罪，不論依修正前之刑法第四十七條，或修正後
    之刑法第四十七條第一項之規定，均構成累犯，對被告而言
    並無有利或不利之情形，揆諸前揭說明，自不生新、舊法比
    較之問題，應逕依修正後之刑法第四十七條第一項，論以累
    犯，並加重其刑。
  (六)爰審酌被告有上述前科，猶不思警惕，利用陪同友人前往討
    債之機會，下手行竊珠寶首飾等物及損壞告訴人之字畫，危
    害告訴人之財產權益甚鉅，且犯後僅將其變賣贓物所得新臺
    幣（下同）九千七百元交還告訴人（見九十四年度偵字第一
    六三三四號卷第二五頁之贓物認領保管單），迄未賠償告訴
    人其餘損害，暨犯後坦承犯行等一切情狀，分別量處如主文
    所示之刑。
  (七)末查被告行為後，刑法第五十一條第五款業經修正，提高多
    數有期徒刑合併應執行之刑不得逾三十年。被告於裁判確定
    前犯數罪，且均係於本次刑法修正施行前犯之，而刑法第五
    十一條第五款關於「宣告多數有期徒刑者，於各刑中之最長
    期以上，各刑合併之刑期以下，定其刑期。但不得逾二十年
    」之規定，既經修正為「宣告多數有期徒刑者，於各刑中之
    最長期以上，各刑合併之刑期以下，定其刑期。但不得逾三
    十年」，比較新、舊法之結果，自以修正前之規定較有利於
    被告，爰依刑法第二條第一項前段，適用被告行為時即修正
    前刑法第五十一條第五款，定其應執行之刑。
據上論斷，應依刑事訴訟法第二百七十三條之一第一項、第二百
九十九條第一項前段、第三百條，刑法第二條第一項前段、第三
百二十一條第一項第二款、第三百五十四條、第四十七條第一項
、修正前刑法第五十一條第五款，刑法施行法第一條之一第一項
、第二項前段，判決如主文。
本案經檢察官鄭堤升到庭執行職務
中　　華　　民　　國　　96　　年　　5 　　月　　18　　日
　　　　　　　　　刑事第八庭法　官　陳芃宇
以上正本證明與原本無異。
如不服本判決，應於判決送達後10日內，向本院提出上訴狀。
　　　　　　　　　　　　　　書記官　周小玲
中　　華　　民　　國　　96　　年　　5 　　月　　21　　日
附錄本案論罪科刑法條全文：
中華民國刑法第321條
犯竊盜罪而有左列情形之一者，處6月以上、5年以下有期徒刑：
一  於夜間侵入住宅或有人居住之建築物、船艦或隱匿其內而犯
    之者。
二  毀越門扇、牆垣或其他安全設備而犯之者。
三  攜帶兇器而犯之者。
四  結夥三人以上而犯之者。
五  乘火災、水災或其他災害之際而犯之者。
六  在車站或埠頭而犯之者。
前項之未遂犯罰之。
中華民國刑法第354條
毀棄、損壞前二條以外之他人之物或致令不堪用，足以生損害於
公眾或他人者，處2年以下有期徒刑、拘役或5百元以下罰金。
